臺灣花蓮地方法院民事判決　九十二年度簡上字第二二號
　　上　訴　人　丙○○
　　被上訴人　　甲○○
　　訴訟代理人　乙○○
右當事人間侵權行為損害賠償事件，上訴人對於中華民國九十二年三月二十四日本院
玉里簡易庭九十二年度玉簡字第五號第一審判決提起上訴，本院於九十三年八月三日
言詞辯論終結，判決如左：
    主　文
原判決命上訴人給付被上訴人超過陸萬柒仟陸佰捌拾捌元及自民國九十一年十二月十
二日起至清償日止，按年息百分之五計算之利息部分，與訴訟費用之裁判均廢棄。
右廢棄部分，被上訴人在第一審之訴駁回。
其餘上訴駁回。
第一、二審訴訟費用由被上訴人負擔二分之一，餘由上訴人負擔。
    事　實
甲、上訴人方面：
  一、聲明：(一)請求將原判決不利於上訴人部分廢棄。
            (二)右廢棄部分，被上訴人在第一審之訴駁回。
  二、陳述：除與原審判決書所載者相同茲予引用外，補稱：被上訴人是從我右後方
      撞我，我僅有一點點過失，況被上訴人入院治療至出院僅十日左右，且出院後
      ，行動並無大礙，精神狀況也很好，被上訴人要求巨額之賠償金，實不合理。
      本件車禍是被上訴人撞我，故認不須給付慰藉金。又被上訴人的女兒都有去上
      班，亦不知有無照顧被上訴人，且女兒照顧父親是應該的，不應該在請求看護
      費用，對醫療費部分無意見。
  三、證據：援用原審之立證方法。
乙、被上訴人方面：
  一、聲明：駁回上訴。
  二、陳述：除與原審判決書所載者相同茲予引用外，補稱：被上訴人腳踝因本件車
      禍動二次手術，不可能手術完即行動自如。由鑑定報告已可認定上訴人之肇事
      責任。被上訴人因本件車禍所領到強制責任保險金為二萬二千四百三十元。
  三、證據：除援用原審之立證方法外，並提出存摺影本為證。
    理　由
一、本件被上訴人起訴主張：上訴人於民國九十一年四月十八日上午十時十分許，駕
    駛車號Ｐ五─六一五八號自用小貨車，在花蓮縣玉里鎮○○路樂園加油站加油完
    畢後，左轉駛出該加油站欲穿越大同路與樂園街無號誌交叉路口（由西往東）時
    ，本應注意車前狀況，隨時採取必要之安全措施，且車輛行至無號誌之交叉路口
    ，如同為直行車者，左方車應暫停讓右方車先行，依當時情形又無不能注意之情
    事，上訴人乃竟疏未注意，撞擊適自大同路由南往北行經該路口由被上訴人騎乘
    之ＲＪＯ─六二九號輕型機車，使被上訴人人車倒地，受有左足雙踝骨折等傷害
    ，因此支出醫藥費新臺幣（下同）三千七百四十元，被上訴人之女乙○○就近看
    護，支出十九萬九千二百十九元，又受此傷害，生活起居十分不便，且年事已高
    復建過程艱辛而冗長，身心實備受煎熬，故請求慰撫金十萬元，爰依侵權行為之
    法律關係，請求上訴人給付被上訴人三十萬二千九百五十九元等語；上訴人於原
    審則以：其當時有注意左右來車方才通過該路口，被上訴人之過失應為七成，鑑
    定意見不正確等語資為抗辯。
二、經查：上訴人確有於右揭時地駕車撞擊被上訴人所騎乘之機車，導致被上訴人受
    傷之事實，業據上訴人於警訊及偵審時自承無訛，並有道路交通事故調查報告表
    、照片多幀及診斷證明書一紙附於刑事卷足按，上訴人並因此經判處過失傷害罪
    責確定，業經本院調閱本院九十一年度玉交簡字第七八號刑事卷宗核閱無訛，是
    被上訴人此部分主張，已堪信為真實。
三、按汽車行駛時，駕駛人應注意車前狀況，並隨時採取必要之安全措施，且車輛行
    至無號誌而無交通警察指揮之交叉路口，如同為直行車者，左方車應暫停讓右方
    車先行，道路交通安全規則第九十四條第三項、第一百零二條第一項第二款分別
    定有明文。本件上訴人於右揭時間駕車，應注意並能注意上開規定，竟仍疏未注
    意車前狀況及應暫停讓右方車先行，貿然直行穿越大同路，致撞及被上訴人所駕
    車輛，使被上訴人受有骨折之傷害，其有過失已甚明確，且其過失與被上訴人之
    受傷間具有相當因果關係，而本件車輛肇事責任經送請臺灣省花東區車輛行車事
    故鑑定委員會鑑定結果，亦認定上訴人為肇事主因，被上訴人為肇事次因，有該
    委員會九十一年六月二十五日花鑑字第九一０二八六號函暨所附之鑑定意見書在
    卷可參，上訴人雖辯稱其過失較輕等語，惟其與被上訴人行經無號誌交叉路口，
    雖均應減速慢行，但被上訴人係右方車，有較優先之通行權，而上訴人為左方車
    ，應讓右方車先行，況其自警訊起即自承根本未發現被上訴人，迄撞擊時始知悉
    撞到人等語，亦足見其根本未注意車前狀況，本院審酌兩造過失之情節，認上訴
    人應負擔百分之七十之過失責任，被上訴人應負百分之三十之過失責任，方屬妥
    適。是被上訴人依侵權行為之法律關係，請求上訴人賠償損害，自屬有據。
四、按因故意或過失不法侵害他人之權利者，負損害賠償責任，民法第一百八十四條
    第一項前段定有明文。上訴人因過失不法侵害被上訴人之身體、健康，既經認定
    ，自應負損害賠償責任。茲就被上訴人主張之各項金額，逐項審核如左：
  (一)醫療費用：被上訴人因此支出醫療費用為三千七百四十元，有收據二紙在卷可按
    ，核均屬必要之費用，上訴人對此亦不爭執，應堪信為真實，又依上訴人應負擔
    百分之七十之過失比例計算，被上訴人請求上訴人給付二千六百一十八元，為有
    理由，逾此部分，則屬無據。
  (二)看護費：被上訴人主張其車禍後，因醫療其骨折之傷害，於住院及在家休養期間
    由其親屬即被上訴人之女乙○○看護四個月又二十七天，故請求看護費用十九萬
    九千二百一十九元。上訴人則抗辯：被上訴人無看護必要，且女兒看護父親乃理
    所當然，無須給付看護費云云。惟按親屬看護所付出之勞力，並非不能評價為金
    錢，只因二者身分關係密切而免除支付義務，此種親屬基於身分關係之恩惠，自
    不能加惠於加害人，故應衡量比照僱用職業護士看護情形，認被害人受有相當親
    屬看護費之損害，得向加害人請求賠償（最高法院八十六年度臺上字第二００五
    號判決及八十九年度臺上字第一七四九號判決意旨可資參照）。又被上訴人於九
    十一年四月十八日住院至九十一年四月二十九日出院，其確實須人協助日常生活
    ，期間粗估約需三個月，有行政院國軍退除役官兵輔導委員會玉里榮民醫院九十
    二年十月二十九日玉醫醫字第０九二０００八三七四號函附卷可參，是上訴人抗
    辯：被上訴人無須他人看護云云，實不足採。又本院斟酌被上訴人所受左足雙踝
    骨折之傷害，尚非得與植物人所需之全時看護同視，被上訴人亦自承可用四角柺
    杖走路，自己可以大小便，但須他人準備三餐，帶至醫院看病等，復參以一般每
    日看護費用約二千元左右，認以每日看護費以五百元計算為相當，兩造於上訴時
    ，就此金額亦未爭執，故被上訴人主張有四萬五千元看護費之損失（五百元乘以
    三，再乘以三十，等於四萬五千元），自屬有據，再依上訴人應負擔之過失比例
    計算，被上訴人請求上訴人應給付三萬一千五百元之看護費部分，為有理由，逾
    此部分，則應駁回。
  (三)慰藉金部份：按因不法侵害他人之身體、健康、名譽或自由者，被害人雖非財產
    上之損害，亦得請求賠償相當之金額，民法第一百九十五條第一項定有明文。爰
    斟酌被上訴人目前退休中，原為護士之職，案發時年事已高，有被上訴人年籍資
    料在卷可稽，其所受骨折之傷害，較難完全痊癒，且治療之過程復較為艱辛，精
    神上自受有相當之痛苦，及上訴人國小肄業，業農等兩造之身分地位，認被上訴
    人請求慰藉金以八萬元為相當，又依上訴人應負擔之過失比例計算，被上訴人請
    求上訴人應給付五萬六千元部分，為有理由，逾此部分，尚難准許。原審認非財
    產上損害毋庸適用過失相抵責任分配原則，其見解容有未洽。
五、按強制汽車責任保險法第三十條之規定，保險人依該法規定給付之保險金，視為
    加害人或被保險人損害賠償金額之一部份，加害人或被保險人受賠償請求時，得
    扣除之。被上訴人自承因本件車禍已領得強制責任險保險金二萬二千四百三十元
    ，並提出存摺影本為證，且為上訴人所不爭執，應堪信為真實，揆諸前揭規定，
    被上訴人請求上訴人賠償之金額應扣除此部分保險金。從而，被上訴人依侵權行
    為之法律關係，請求上訴人賠償六萬七千六百八十八元（計算方式：醫藥費２６
    １８+看護費３１５００+慰藉金00000-00000＝６７６８８）及自起
    訴狀繕本送達之翌日（即九十一年十二月十二日）起至清償日止，按年息百分之
    五計算之利息部分，為有理由，上訴人就此部分之上訴，為無理由，應予駁回；
    惟被上訴人超過前揭部分之請求及利息，尚乏依據，應予駁回，此部分上訴人求
    予廢棄，非無理由，應由本院廢棄改判駁回被上訴人此部分請求。
六、據上論結，本件上訴一部為有理由，一部為無理由，依民事訴訟法第四百三十六
    條之一第三項、第四百四十九條第一項、第四百五十條、第四百六十三條、第三
    百八十五條第一項、第七十九條，判決如主文。
中　　　華　　　民　　　國　　九十三　　年　　　八　　　月　　 十七 　　日
                              台灣花蓮地方法院民事庭
~B審判長法官　陳心弘
~B法　　　官　蘇嫊娟
~B法　　　官　李世華
右為正本，係照原本作成。
本件不得上訴第三審（參見民事訴訟法第四百三十六條之二、第四百六十六條）。
~B法院書記官　陳賜福
中　　　華　　　民　　　國　　九十三　　年　　　九　　　月　　三十一　 日
